【裁判字號】    95,訴,80
【裁判日期】    951110
【裁判案由】    清償借款
【裁判全文】
臺灣屏東地方法院民事判決                95年度訴字第80號
原      告  大眾商業銀行股份有限公司
                        地下1.
法定代理人  丁○○
訴訟代理人  甲○○
            戊○○
被      告  丙○○
            乙○○
            己○○
上1人
訴訟代理人  許清連 律師
複代理人    許舜卿 律師
上列當事人間清償借款事件，本院於民國95年11月2 日言詞辯論
終結，判決如下：
    主  文
被告應連帶給付原告新台幣壹佰陸拾貳萬玖仟零陸元，及自民國
九十二年八月一日起至清償日止，按年息百分之八點八計算之利
息，暨自民國九十二年九月一日起至清償日止，按上開利率百分
之二十計算之違約金。
訴訟費用由被告連帶負擔。
本判決於原告以新臺幣伍拾肆萬仟壹佰元供擔保後得假執行。
被告己○○於執行標的物拍定、變賣前以新台幣壹佰陸拾貳萬玖
仟零陸元為原告預供擔保，得免為假執行。
    事實及理由
一、原告主張：
    被告丙○○於85年4 月9 日邀同被告乙○○及己○○為連帶
    保證人，向原告借款新台幣270 萬元，借款期間自85年4 月
    9 日起至100 年4 月9 日止，利息按年息9.5%計算，依年金
    法分180 期本息平均攤還，於每月攤還本息一次。被告丙○○復於87年8 月6 日邀同被告乙○○、己○○為連帶保證人
    向原告借款50萬元，借款期間自87年8 月6 日起至94年6 月
    12日止，利息按年息9.84% 計算，依年金法分84期本息平均
    攤還，於每壹個月攤還本息一次。上述借款，期間如未按期
    繳償本息或違約時，借款人即喪失期限之權，其借款視為全
    部到期，應立即償還全部借款；且逾期償還本金或利息時，
    按借款總餘額，自應償還日起，逾期6 個月以內部分照約定
    利率百分之10，逾期超過6 個月部分照約定利率百分之20計
    付之違約金。詎被告丙○○攤還本息至91年5 月9 日以後，
    即未再依約攤還本息，其借款視為全部到期，應立即償還全
    部借款、利息及違約金。原告向本院民事執行聲請拍賣抵押
    物，並於92年8 月14日獲分配債權，尚有本金1,629,006 元
    及利息、違約金未獲清償，為此爰依消費借貸、連帶保證之
    法律關係，提起本件訴訟。於本院聲明：(一)求為判決如主文
    第1 項所示。(二)願供擔保請准宣告假執行。
三、被告抗辯：
(一)、丙○○及乙○○部分：被告丙○○有向原告借款總計320 萬
    元，並由被告乙○○擔保連帶保證人，有為部分之清償，不
    清楚現積欠之金額為何等語。並聲明：原告之訴駁回。
(二)、己○○部分：有擔保被告丙○○50萬元借款部分之保證人，
    惟未擔保270 萬元借款之保證人，另原告於被告遲延繳息時
    ，未通知保證人，致無法及時代為清償而累積龐大之利息、
    違約金，影響被告權益甚鉅，顯有違交易之誠信原則等語。
    並聲明：(一)原告之訴駁回。(二)願供擔保請准免為假執行宣告
    。
四、兩造不爭執之事項：
    被告丙○○向原告借款320 萬元，被告乙○○就320 萬元擔
    任保證人，被告己○○就50萬元借款部分擔任保證人。
五、兩造爭執之事項：(一)被告己○○有無擔任270 萬元部分借款
    之保證人？(二)被告丙○○上開借款尚積欠原告之金額為何？
    茲審酌如下：
(一)、被告己○○有無擔任270萬元部分借款之連帶保證人？
(1)、經查，原告主張被告丙○○邀被告己○○為連帶保證人，向
    原告借款270 萬元等情，業據提出借據為證（見本院卷第6
    頁），而本件借據上之印章與被告己○○於另一筆50萬元借
    據上之印章相符（見本院卷第7 頁），而被告己○○既不否
    認有擔任50萬元借款部分之保證人，則該50萬借據上之印章
    為應認為真正，是以270 萬借據部分之印章亦為真正。再者
    ，本院依職權調閱被告己○○於台灣土地銀行屏東分行、上
    海商業儲蓄銀行股份有限公司屏東分公司開戶資料之印鑑卡
    （本院卷第75、80頁），就該印鑑卡上被告己○○之簽名與
    270 萬元借款上之簽名予以比對，其筆順、筆劃及書寫方式
    均為相同，足見被告己○○確有擔任270 萬元借款部分之連
    帶保證人。
(二)、被告丙○○上開借款尚積欠原告之金額為何？
    原告主張至91年5 月9 日尚積欠本金2,599,743 元，其於聲
    請本院民事執行聲請拍賣抵押物，獲償1,288,772 元後，尚
    有本金1,629,006 元及利息、違約金未獲清償等情，業據提
    出放款單筆貸放攤還及放息記錄查詢表、及本院91年度執字
    第17473 號分配表為證（見本院卷第43至61頁及第8 頁），
    被告丙○○及乙○○復表示對上開金額不爭執，足信原告之
    主張為真正。另被告己○○辯稱因原告怠於通知，致累積龐
    大利息、違約金有違交易之誠信原則等語，惟查，被告丙○○於91年5 月9 日後開始有遲延繳納本息之情，此有上開放
    款單筆貸放攤還及放息記錄查詢表在卷可稽，而原告於91年
    10月11日即向本院對被告等聲請核發支付命令，被告並於法
    定期間內提出異議，此有本院91年度促字第23683 號及91年
    度補字第585 號民事裁定在卷可稽（見本院卷第106 、107
    頁），是原告於被告丙○○遲延繳納本息時，即已告知連帶
    保證人債權人有遲延之情事，是被告己○○上揭辯詞顯屬無
    據。
(三)、綜上所述，原告依消費借貸及連帶保證之法律關係，請求被
    告連帶給付原告如主文第1 項所示之金額、利息及違約金，
    為有理由，應予准許。
六、假執行之宣告：
    原告及被告己○○陳明願供擔保，聲請為假執行及免為假執
    行之宣告，核無不合，爰酌定相當擔保金額准許之。
七、結論：原告之訴為有理由，依民事訴訟法第78條、第85條第
    2 項，第390 條第2 項、第392條第3項，判決如主文。
中    華    民    國    95    年    11    月    10    日
                  民事第二庭    法  官  吳思怡
正本係照原本作成。
如不服本判決，應於收受送達後20日內向本院提出上訴書狀。
中    華    民    國    95    年    11    月    10    日
                                書記官  王秋淑


司法院資訊處製作；財團法人民間司法改革基金會備份。
